最高法院民事裁定　　　　　　　　　　　　　　　　九十一年度台抗字第五三五號
　　再 抗告 人　印國電子股份有限公司
　　法定代理人　賴旭泉
右再抗告人因與全球統一國際股份有限公司間聲明異議及聲請事件，對於中華民國九
十一年七月十九日台灣高等法院裁定（九十一年度抗字第二四七七號），提起再抗告
，本院裁定如左：
    主  文
原裁定廢棄，應由台灣高等法院更為裁定。
    理  由
本件相對人全球統一國際股份有限公司對於民國九十年十二月十四日台灣士林地方法
院民事執行處（下稱執行法院）所發士院儀執如字第一六一三０號收取命令（下稱系
爭收取命令）聲明異議，並聲請執行法院命再抗告人將收取之新台幣（下同）二百八
十三萬元送交該法院進行分配，經執行法院裁定駁回後，相對人不服該裁定，提起抗
告。原法院，以：相對人於九十年十一月八日向執行法院聲請就債務人運成電子有限
公司對第三人威達電股份有限公司之價金債權（下稱系爭價金債權）強制執行（九十
年度執字第一六一一０號），係在同年月九日再抗告人向同一法院就系爭價金債權聲
請強制執行（九十年度執字第一六一三０號）之前，依強制執行法第三十三條之規定
及後案併前案之實務慣例，兩案應合併其執行程序，且前揭第一六一三０號事件應併
入第一六一一０號事件，並將強制執行所得依債權比例分配予各債權人。至法院不知
有雙重強制執行之聲請，則因強制執行法第三十三條規定合併執行程序，並未以法院
相關人員得知有雙重強制執行之聲請為要件，且法院為一整體，於收受當事人聲請狀
時起，亦應視為法院相關人員業已得知，故不得以之作為不合併其執行程序之依據。
又相對人及再抗告人先後就系爭價金債權聲請強制執行，應合併其執行程序，而執行
法院於九十一年二月二十一日發給相對人之收取命令，則經威達電股份有限公司提出
異議，是強制執行程序尚未終結，相對人自得依強制執行法第十二條之規定聲請或聲
明異議。因認執行法院核發系爭收取命令，准再抗告人單獨取得強制執行所得，於法
顯有未當，而將執行法院所為駁回相對人聲明異議及聲請之裁定廢棄，並命該法院更
為適當之處理。
惟按當事人或利害關係人，依強制執行法第十二條第一項聲請或聲明異議，須於強制
執行程序終結前為之，此觀該條項規定即明。而所謂強制執行程序終結，究指強制執
行程序進行至如何程度而言，則應視聲請或聲明異議之內容而定。查相對人係對執行
法院所發系爭收取命令聲明異議，並聲請執行法院命再抗告人將收取之二百八十三萬
元送交該法院進行分配，則其聲明異議及聲請是否於強制執行程序終結前為之，依上
說明，自應以斯時之系爭收取命令執行程序已否終結為準。乃原法院未依此標準認定
相對人是否於強制執行程序終結前聲請及聲明異議，而以與相對人聲明異議及聲請內
容無涉之執行法院九十一年二月二十一日發給相對人之收取命令執行程序尚未終結，
謂相對人得聲明異議及聲請，即有未合。又聲明異議及聲請之相對人名稱係「全球統
一國際股份有限公司」，而與再抗告人先後就系爭價金債權聲請強制執行之債權人則
為「全球統一國際企業股份有限公司」，該二公司是否為同一法人，攸關判斷相對人
得否就系爭收取命令聲明異議及聲請，亦有待原法院予以釐清。再抗告意旨，指摘原
裁定不當，求予廢棄，非無理由。
據上論結，本件再抗告為有理由。依民事訴訟法第四百九十二條第二項，裁定如主文
。
中      華      民      國    九十一    年      九      月     十三     日
                              最高法院民事第一庭
                                  審判長法官  李  錦  豐
                                        法官  吳  麗  女
                                        法官  許  朝  雄
                                        法官  陳  國  禎
                                        法官  陳  重  瑜
      右正本證明與原本無異
                                              書  記  官
中      華      民      國    九十一    年      十      月      七      日
